臺灣臺南地方法院刑事判決
110年度訴字第1053號
公  訴  人  臺灣臺南地方檢察署檢察官
被      告  陳建南



上列被告因詐欺案件，經檢察官提起公訴（110年度偵緝字第769
號），被告於準備程序就被訴事實為有罪之陳述，經本院合議庭
裁定由受命法官獨任進行簡式審判程序審理，判決如下：
    主  文
陳建南以網際網路對公眾散布而犯詐欺罪，累犯，處有期徒刑柒
月。
   事實及理由
一、陳建南前因詐欺案件，經本院以107年度易字第263號判決處
    有期徒刑3月確定，於民國108年5月7日易科罰金執行完畢。
    詎其仍不知悔改，在前案執行完畢後之5年內，明知其並無
    鈴木牌SOLIO白色自用小客車得以出售，仍基於以網際網路
    對公眾散布而犯詐欺取財罪之犯意，於109年3月20日前某時
    ，在網路截圖上開型號車輛照片，於109年3月20日某時，以
    網際網路登入臉書，使用帳號「林鈴鈴（天下無雙）」在「
    一萬~五萬元內優質代步中古汽車」社團刊登廣告，對公眾
    散布欲出售上開車輛之不實訊息。嗣宋采樺於同年月21日13
    時許，在其位於高雄市○○區○○路0號住處內透過網路瀏覽該
    廣告後，使用臉書通訊軟體與陳建南聯繫，陳建南向宋采樺
    詐稱：要先匯款訂金新臺幣（下同）5,000元，並約定在同
    年月23日辦理過戶並交車云云，致宋采樺陷於錯誤而在同年
    月22日5時41分匯款5,000元至陳建南所申設之中華郵政股份
    有限公司帳號(000)0000000-0000000號帳戶。惟陳建南收受
    該等款項後即不知去向，宋采樺始知受騙，報警處理，始查
    悉上情。案經宋采樺訴由臺南市政府警察局佳里分局報告臺
    灣臺南地方檢察署檢察官偵查終結後提起公訴。
二、前項犯罪事實，有下列證據足資證明：　　
　　①被告陳建南於警詢(見警卷第1頁反面、第2頁)、偵查(見偵
      緝卷第38頁)及本院審理中(見本院卷第31、34頁)之自白
      。
　　②證人即告訴人宋采樺於警詢時之證言(見警卷第3-5頁)。
　　③中華郵政股份有限公司客戶歷史交易清單1紙(見警卷第7頁
      )、手機畫面翻拍照片17張(見警卷第12-20頁)。
　　④車輛詳細資料報表1紙(見警卷第11頁)。
三、論罪科刑：
　㈠核被告所為，係犯刑法第339條之4第1項第3款之以網際網路
    對公眾散布而犯詐欺取財罪。
　㈡被告前因詐欺案件，經本院於107年5月25日，以107年度易字
    第263號判決，判處被告有期徒刑3月確定，並於108年5月7
    日易科罰金執行完畢，有臺灣高等法院被告前案紀錄表附卷
    可稽(見本院卷第13頁)。被告於受有期徒刑之執行完畢後，
    5年以內故意再犯本案有期徒刑以上之罪，為累犯。參酌司
    法院釋字第775號解釋意旨，審酌被告前案以交付提款卡及
    密碼之方式，幫助詐欺集團犯詐欺取財罪，今再犯同性質之
    本案詐欺罪，足徵前案之執行，不足使被告產生警惕，其對
    刑罰之反應力薄弱，且本案不因累犯之加重致被告所受刑罰
    因而受有超過其所應負擔罪責，及使其人身自由因而受過苛
    侵害之情形，核無「不符合罪刑相當原則、抵觸憲法第23條
    比例原則」之情形，是應依刑法第47條第1項之規定加重其
    刑。
　㈢另按刑法第59條規定犯罪之情狀可憫恕者，得酌量減輕其刑
    ，其所謂「犯罪之情狀」，與同法第57條規定科刑時應審酌
    之一切情狀，並非有截然不同之領域，於裁判上酌減其刑時
    ，應就犯罪一切情狀（包括第57條所列舉之10款事項），予
    以全盤考量，審酌其犯罪有無可憫恕之事由（即有無特殊之
    原因與環境，在客觀上足以引起一般同情，以及宣告法定低
    度刑，是否猶嫌過重等等），以為判斷（最高法院95年度臺
     上字第6157號判決意旨參照）。查被告所犯刑法第339條之
    4第1項第3款之罪，其法定最輕本刑為1年以上有期徒刑，刑
    度不可謂不重，惟被告本案犯罪手法係獨自1人在網站上刊
    登不實之商品販售訊息實行詐欺取財犯行，並無與他人組織
    犯罪集團、多層次分工，且本次犯行僅詐得5,000元，其犯
    罪情節，顯較詐騙集團組織多數人，詳細分工，利用網際網
    路向社會大眾廣泛散佈詐欺訊息引人上當，獲取動輒上百萬
    元以上鉅額利益之情節為輕。本院綜合上開各情，認被告之
    犯罪情節，若科以該條之法定最輕本刑1年有期徒刑，實屬
    情輕法重，難謂符合罪刑相當性及比例原則，是被告之犯罪
    情狀，在客觀上足以使人感覺過苛而引起一般之同情，尚非
    無可憫恕，爰依刑法第59條規定，酌量減輕其刑，並依法先
    加而後減之。
　㈣爰審酌被告前已有詐欺前案紀錄，今再犯詐欺罪顯見品行不
    佳，所詐騙之金額雖不大，惟被告除詐取告訴人財物外，更
    危害社會經濟秩序，暨被告犯罪後尚能坦承犯行，與告訴人
    達成和解(尚未賠償被害人，預計分別於110年12月20日、11
    1年1月20日與111年2月20日，各給付被害人5000元)，有本
    院110年度南司刑移調字第566號調解筆錄附卷可稽(見本院
    卷第53頁)，及其於本院所述其教育程度為高中畢業，從事
    臨時工，月薪約3萬元，已婚、無子女等一切情狀，量處如
    主文所示之刑。
　㈤被告既已承諾賠償被害人15,000元，已逾越其犯罪所得之金
    額，若再宣告沒收，恐有過苛之虞，是本案已無再依刑法第
    38條之1第1項前段、第3項之規定宣告沒收犯罪所得之必要
    。　
四、據上論斷，應依刑事訴訟法第273條之1第1項、第299條第1
    項前段、第310條之2、第454條，刑法第339條之4第1項第3
    款、第47條第1項、第59條，判決如主文。
五、如不服本件判決，得自收受送達之日起20日內，向本院提出
    上訴狀，上訴於臺灣高等法院臺南分院。
本案經檢察官 廖羽羚 提起公訴，檢察官 陳于文 到庭執行職務
。
中　　華　　民　　國　　110 　年　　12　　月　　6 　　日
                  刑事第三庭  法　官 蔡直青
以上正本證明與原本無異。
如不服本判決應於收受本判決後20日內向本院提出上訴書狀，並
應敘述具體理由。其未敘述上訴理由者，應於上訴期間屆滿後20
日內向本院補提理由書狀（均須按他造當事人之人數附繕本）「
切勿逕送上級法院」。 
　　　　　　　　　　　　　　　書記官 鄭瓊琳
中　　華　　民　　國　　110 　年　　12　　月　　6 　　日
附錄本案論罪科刑法條：
中華民國刑法第339條之4第1項
犯第339條詐欺罪而有下列情形之一者，處1年以上7年以下有期
徒刑，得併科1百萬元以下罰金：
一、冒用政府機關或公務員名義犯之。
二、三人以上共同犯之。
三、以廣播電視、電子通訊、網際網路或其他媒體等傳播工具，
    對公眾散布而犯之。